【裁判字號】    90,上訴,131
【裁判日期】    900530
【裁判案由】    懲治盜匪條例
【裁判全文】
臺灣高等法院刑事判決                  九十年度上訴字第一三一號
    上  訴  人
    即  被  告  乙○○
    指定辯護人  本院甲○辯護人
右上訴人因懲治盜匪條例案件，不服臺灣板橋地方法院八十九年度訴字第一六五六號
，中華民國八十九年十一月二十八日第一審判決（起訴案號：臺灣板橋地方法院檢察
署八十九年度偵字第一三００九號、第一四六二六號）提起上訴，本院判決如左：
    主      文
上訴駁回。
    事      實
一、乙○○前於民國七十二年八月十二日因搶奪搶劫案件，經台灣高等法院台中分院
    判處無期徒刑確定，於七十七年四月二十二日經減刑為有期徒刑十五年，後在八
    十年十二月四日假釋，刑期於八十六年十一月十三日期滿以已執行論。詎仍不知
    悔改，因經林銘海（另案審理中）之提議，得知戊○○○（起訴書誤為陳蘇阿娥
    ）經濟狀況良好，竟夥同王森傑（另案偵辦）、賴崑陵（另案審理中），共同基
    於意圖為自己不法所有之犯意聯絡，於八十八年八月十六日十三時三十分許，由
    王森傑駕車將乙○○、賴崑陵載至戊○○○位於桃園縣蘆竹鄉○○村○○街○段
    一五一七巷九七弄一號住處附近守候，再由乙○○及賴崑陵分持賴崑陵提供之手
    槍各一把（未扣案無從認定是否具有殺傷力），俟戊○○○自外返家，大門未關
    之際衝入屋內，以所持手槍作勢射擊，由乙○○控制戊○○○、賴崑陵控制戊○○○之女丙○○及隨後叫門進屋之戊○○○同居人丁○○，喝令戊○○○、丙○○及丁○○交出身上財物並打開保險箱，以此脅迫方式致使戊○○○、丙○○及
    丁○○不能抗拒，戊○○○依乙○○之命將皮包內之現金新台幣（下同）二十五
    萬元交出，並打開保險箱，復由乙○○監控三人，賴崑陵將保險箱內之鑽戒、手
    鐲各一、只珍珠項鍊一條、珍珠耳環一對、金手鐲五只、金戒指十五只取走並裝
    入二人所攜帶之袋子內，末由乙○○搜走丁○○褲袋內之現金五萬元，賴崑陵命
    戊○○○交出手上所戴之勞力士錶及戊○○○、丙○○之手機各一支，得手後搭
    乘王森傑接應之自用小客車逃逸。
二、案經桃園縣警察局大園分局報請台灣板橋地方法院檢察署檢察官偵查起訴。
    理      由
一、訊據被告乙○○就右揭犯罪事實，除辯稱：只有恐嚇，並未持槍押住被害人、控
    制被害人行動而搶劫，財物均為被害人自行交出，伊並未動手搜，不是強盜云云
    外，餘則供承不諱。經查：
  (1)前揭事實業據證人即被害人戊○○○、丙○○及丁○○於警訊、偵查及原審訊問
    時均指訴歷歷，並指證被告及賴崑陵即為當日進入屋內行搶之人。依被害人戊○○○證稱：「被告當場就把槍上膛給我看，並扣扳機發出喀的聲音，證明是真槍
    ，他就持槍抵住我右手邊的腋下，要我開保險箱，我告訴他我沒有鑰匙，他說失
    裝傻就要讓我死，我就打開保險箱」、「當時他們有控制我。皮包是他們一進門
    就搶我，我有與他（被告）拉扯。他拿槍指著我，我認為是假的槍枝，是在我掙
    扎時他才扣扳機給我聽，我一聽之下不敢反抗皮包才讓給他」，「我的女兒被他
    （賴崑陵）押住，去開丁○○的門，他進來時也被戴口罩的人押住。他們被押住
    時我就去開保險箱。他們（被告及賴崑陵）有輪流押住我們」；被害人丙○○證
    稱：「當天開門前我就已被（賴崑陵）押住，槍抵住我的腰，叫我去開門，開完
    門後就叫丁○○與我一起到飯廳，當時我母親也在飯廳，是蒙面那個人（賴崑陵
    ）押住我去，然後被押到飯廳，沒有蒙面的那個人用槍指著我們，就是庭上的被
    告」，「我們被押住時庭上的被告說他們要的是錢，並且要我母親（戊○○○）
    開保險箱，如不開的話要開槍」；被害人丁○○證稱：「要進門時，丙○○替我
    開門時後面有一個人押著她」，「之後他們要戊○○○開保險箱，如不開他們就
    要開槍。當時我們都被他們押在飯廳」（原審八十九年十月十三日訊問筆錄），
    而被害人戊○○○亦於本院調查時證稱：「他們（被告及賴崑陵）有轉動手槍，
    還有發出聲音，我都嚇死了」，「他扣扳機發出聲意，我被嚇的不敢返抗」（見
    本院九十年二月十六日訊問筆錄、九十年四月二十七日訊問筆錄）。又證人賴崑
    陵於警訊中坦承拿槍押著丙○○、丁○○一起到客廳（八十九年三月九日警訊筆
    錄），後於原審雖翻稱二人進門時並未拿槍抵住被害人，惟亦證稱被告從頭到尾
    都拿著槍（原審八十九年十一月三日訊問筆錄），被告則自承當天賴崑陵叫被害
    人站在一起，由被告拿錢（八十九年八月二日訊問筆錄、原審八十九年聲羈字第
    四七九號卷），並稱一進門就拿槍給被害人戊○○○看，要被害人拿出錢來（八
    十九年九月二十五日訊問筆錄、同前審判筆錄、本院九十年二月十六日訊問筆錄
    、九十年五月十六日審判筆錄）、當時賴崑陵在客廳控制丙○○、丁○○（原審
    八十九年十月三日訊問筆錄）、「賴崑陵是跟著我進去，隨手關上門，丁○○停
    好車後敲門要進來，賴崑陵就叫丙○○去開門，當時他們三人站在一起」（原審
    八十九年九月二十五日訊問筆錄）。查被告與被害人原本素不相識，已經被告自
    承在卷，衡諸常情，被害人應無故意攀誣被告，並於被告在庭時當面指訴歷歷之
    堙，從而依據上述證詞及被告供述，互核可知，當時被害人均係懾於被告及賴崑
    陵持槍之威嚇而不敢反抗，受被告及賴崑陵控制行動行聚集屋內餐廳，並任令被
    告取走財物，已屬灼然。至被告辯稱其係恐嚇，不是強盜云云，按強盜罪之強暴
    、脅迫，袛須抑壓被害人之抗拒或使被害人身體上、精神上處於不能抗拒之狀態
    為已足，其暴力縱未與被害人身體接觸，仍無礙於強盜罪責之成立；又恐嚇罪與
    強盜罪之區別，應以被害人已否喪失意思自由為標準，故以脅迫行為取人之物或
    使其交付或得財產上不法之利益，有時雖近似恐嚇，惟若被害人已喪失自由意思
    時，即已達於強盜之程度，自應成立強盜罪（參照最高法院八十九年度台上字第
    三０三五號裁判意旨）。經查證人賴崑陵如前所述，證稱被告從頭到尾持槍威嚇
    被害人，顯然業使被害人精神上處於不能抗拒之狀態，已喪失自由意思，揆諸上
    揭說明，自應成立盜匪罪，是其所辯，為臨案卸責之詞，洵無足採，併此明。
  (2)共犯賴崑陵於偵查及原審訊問時均自承取走保險箱內財物，並要求被害人交出手
    錶、手機，置於其攜帶之購物袋內，與被告所供互核相符。被告雖辯稱丁○○之
    現金係自行取出交付，惟查被害人丁○○於原審證稱：「我褲袋裡的五萬元現金
    也被沒有戴口罩的歹徒（被告）搜走」（原審八十九年十月十三日訊問筆錄），
    與證人賴崑陵於原審證稱：「我有看到被告有摸丁○○的褲袋」（原審八十九年
    十一月三日訊問筆錄）、被害人戊○○○證稱「他（被告）搜完後又去搜丁○○
    之口袋把他口袋裡的錢都拿走」（八十九年七月二十六日訊問筆錄，原審八十九
    年訴字第一一一九號卷）互核相符，賴崑陵雖嗣後翻稱已記憶不清，惟顯係迴護
    被告之詞，已無可採，是被告與賴崑陵均有強取被害人財物之行為，已可認定。
  (3)證人林銘海雖矢口否認有參與本件犯行，惟證人賴崑陵於警訊、偵查中均證稱強
    盜由林銘海策劃，當時係林銘海說最近在策劃一個案子，並介紹被告與其認識，
    案發前並曾由林銘海帶同前往被害人住處勘查（台灣板橋地方法院檢察署八十九
    年度偵字第一四六二六號卷第十六頁、第十九頁，八十九年度偵字第五五一五號
    卷宗第五十四頁背面、第五十六頁），被告並稱「是林銘海說陳女當六合彩組頭
    ，經濟狀況不錯，說要去搶她的錢」（台灣板橋地方法院檢察署八十九年度偵字
    第一四六二六號卷第三十七頁背面），「案發前一星期左右林銘海就帶我與王森
    傑去現場過」，「他把車停得滿遠的說那就是他乾姐（戊○○○）的住處」，「
    林銘海說戊○○○是做組頭的很有錢，我們去向她要錢他們不敢報警。是在案發
    前說的」（原審八十九年十月二十四日訊問筆錄），則林銘海確曾參與被告、賴
    崑陵及王森傑犯罪前之謀議，亦可認定。
    綜上所述，被告前揭所辯，無非事後避重就輕之卸詞，不足採信。從而本件事證
    明確，被告犯行已堪認定，自應依法論科。
二、核被告所為，係犯懲治盜匪條例第五條第一項第一款之普通盜匪罪。其與賴崑陵
    、王森傑間有犯意聯絡及行為之分擔，均為共同正犯，林銘海事先既已有同謀犯
    罪，雖未親自參與強劫財物之行為，亦屬同謀共同正犯。被告之盜匪行為同時侵
    害戊○○○、丙○○及丁○○三人之財產法益，係一行為而觸犯數罪名，屬同種
    想像競合犯，應從一重之普通盜匪罪處斷。被告前於七十二年八月十二日因搶奪
    搶劫案件，經台灣高等法院台中分院判處無期徒刑確定，於七十七年四月二十二
    日經減刑為有期徒刑十五年，後在八十年十二月四日假釋，刑期於八十六年十一
    月十三日期滿以已執行論，有台灣高等法院檢察署刑案紀錄簡覆表、本院被告全
    國前案紀錄表各一份在卷可按，其於五年之內，再犯本件有期徒刑以上之罪，係
    屬累犯，應依刑法第四十七條之規定加重其刑。原審以上訴人罪證明確，適用懲
    治盜匪條例第五條第一項第一款、第八條，刑法第二十八條、第五十五條、第四
    十七條，審酌被告前經判處無期徒刑，經減刑之寬典而能恢復自由，未思痛改前
    非而復犯本案，不宜輕縱，兼衡其犯罪手段固危害甚鉅，惟均未傷害被害人，犯
    後就主要案情尚能供承不諱、表示悔意等一切情狀，處有期徒刑柒年陸月。併
    明被告等盜匪所得財物，被告自承分得現金九萬元，業已花用殆盡，爰不另為發
    還被害人之諭知，認事用法均無不合，量刑亦屬適當，上訴論旨，仍辯稱其僅係
    恐嚇而非強盜，指摘原判決不當，為無理由，應予駁回。
據上論斷，應依刑事訴訟法第三百六十八條，判決如主文。
本案經檢察官蔡薰慧到庭執行職務。
中     華     民     國     九十    年       五       月      三十      日
                             臺灣高等法院刑事第八庭
                                 審判長法  官  蔡  秀  雄
                                       法  官  沈  宜  生
                                       法  官  楊  炳  禎
右正本證明與原本無異。
如不服本判決應於收受送達後十日內向本院提出上訴書狀，其未敘述上訴之理由者並
得於提起上訴後十日內向本院補提理由書（均須按他造當事人之人數附繕本）。
                                       書記官  廖  素  花
中     華     民     國     九十    年       六       月       一       日
附錄：本案論罪科刑法條全文
懲治盜匪條例第五條：
（普通盜匪罪）
有左列行為之一者，處無期徒刑七年以上有期徒刑：
一、意圖為自己或第三人不法所有，以強暴、脅迫、藥劑、催眠術或他法，致使不能
    抗拒而取他人之物或使其交付者。
二、發掘墳墓而盜取殮物者。
三、藏匿或包庇盜匪者。
前項第一款之未遂犯罪之。
預備犯第一項第一項之罪者，處一年以下有期徒刑。


司法院資訊處製作；財團法人民間司法改革基金會備份。
